臺灣臺北地方法院民事判決　　　　　　　96年度訴字第2188號
原　　　告　甲　○
訴訟代理人　乙○○
被　　　告　丙○○
上列當事人間侵權行為損害賠償事件，本院於民國96年5月1日言
詞辯論終結，判決如下：
    主  文
被告應給付原告新台幣肆萬柒仟伍佰柒拾貳元，及民國九十五年
十二月二十二日起至清償日止，按年息百分之五計算之利息。
原告其餘之訴駁回。
訴訟費用由被告負擔二十分之一，餘由原告負擔。
本判決原告勝訴部分得假執行。
原告其餘之假執行聲請駁回。
    事實及理由
壹、原告主張：
  一、被告丙○○於民國95年8月25日上午10時41分許，駕駛車
      牌號碼AX-5566號自用小客車，行經台北縣新店市○○路
      ○段120巷口處，因疏未注意車前狀況而導致撞到當時正在
      徒步橫越安和路之原告，使原告身體受有多處體傷，業經
      台北地方法院檢察署以95年度偵字第21925號聲請簡易判
      決處刑在案。
  二、按民法第184條第1項前段規定，因故意或過失，不法侵害
      他人之權利者，負損害賠償責任；同法第191條之1前段規
      定，汽車、機車或其他非依軌道行駛之動力車輛，在使用
      中加損害於他人者，駕駛人應賠償因此所生之損害；同法
      第193條第1項，不法侵害他人之身體或健康者，對於被害
      人因此喪失或減少勞動能力或增加生活上之需要時，應負
      損害賠償責任；及同法第195條第1項前段，不法侵害他人
      之身體、健康、名譽、自由、信用、隱私、貞操，或不法
      侵害其他人格法益而情節重大者，被害人雖非財產上之損
      害，亦得請求賠償相當之金額。查被告既有上開過失侵害
      原告身體健康權之行為，致令原告受有右側遠端橈骨骨折
      、臉、頭皮及頸部挫傷、上顎左右正中門牙脫落，下唇撕
      裂傷等嚴重體傷，則被告應依上開規定負損害賠償責任，
      甚為明確。
  三、本件被告應負損害賠償責任數額之說明：
    (一)、醫療費用：1、慈濟醫院醫療費用：按自95年8月25日
          原告車禍事件發生時至95年12月7日止，原告在慈濟
          醫院進行開刀治療手術、住院、門診及藥品，已支出
          醫療費用共計61,153元。2、台大醫院醫療費用：原
          告在台大醫院進行開刀治療手術、住院、門診及藥品
          ，已支出醫療費用共計163,194元。3、交通費用：9,
          000元。4、植牙費用：查原告因此次車禍，受有三顆
          門牙斷裂之損害，需經植牙手術始能回復原狀，每顆
          門牙植牙之費用僅以8萬元計算，總計尚需支出植牙
          費用24萬元。5、營養費：查原告為65歲之老者，經
          此車禍鉅創，又歷經手術、住院等治療，身體健康顯
          難負荷，因此為購買營養補品，支出金額24萬元。
    (二)、生活上需要增加之支出 (看護費用)：自95年10月12
          日至95年10月16日止，原告已支出看護費用8千元。
    (三)、非財產上損害：原告在此次車禍前，身體健康並無重
          大宿疾且正享天倫之樂，詎因此次車禍而造成手部骨
          折及大腿肌肉萎縮，無法為正常人之日常生活起居，
          且多次進出醫院進行復健，其肉體上及精神上所受之
          煎熬實非一般人所能想像，及事發後被告均未曾主動
          向原告表達和解之意，原告曾向中和市公所調解委員
          會聲請調解，在調解過程中又拒絕賠償，有調解不成
          立證明書可證，顯見被告犯後態度不佳，毫無悔意，
          則原告精神所受之痛苦，實屬不輕，爰請求慰撫金20
          萬元。
  四、聲明：被告應給付原告1,065,347元，及自附帶民事起訴
      狀繕本送達之翌日起至清償日止，按年息5%計算之利息。
貳、被告則以：
  一、被告於民國95年8月25日上午10時41分，駕駛車號AX-5566
      自用小客車行經台北縣新店市○○路○段120巷口處，因疏
      未注意車前狀況而導致撞到當時原告，原告本應在劃設之
      人行道上行走，不期卻冒然在未劃設人行道區○○○○路
      ，使原告身體受有多處體傷之情形。
  二、事故發生後，被告在第一時間報警處理並請救護車將原告
      送往慈濟新店醫院救治。住院期間每天至病房探視，原告
      開刀、住院、門診及藥品所支出醫療費用共新台幣 (下同
      ) 20,300元均由被告之母親以信用卡及現金卡支付。
  三、被告確實有誠意和解，惟原告請求被告賠償1,065,347元
      ，實為不合理之要求。該請求之金額與本件車禍事件並無
      因果關係，被告無法依原告之請求予以賠償，且本件車禍
      之發生原告與有過失，應按原告過失之比例減輕賠償金額
      。
  四、被告目前仍在華夏技術學院就讀中，並無收入。雖已是成
      年人但目前生活開支、學雜費等費用仍須父母供給，請法
      院依被告目前經濟狀況，予以酌減賠償金額。被告如前述
      目前並無收入，但願向銀行借貸20萬元予以賠償原告。
參、兩造不爭執之點：被告過失撞傷原告之事實（見96年5月1日
    言詞辯論筆錄）。
肆、得心證之理由：
  一、原告主張被告於前揭時地駕車，因疏未注意車前狀況、超
      速行駛而導致撞到當時正在徒步橫越安和路之原告，使原
      告身體受有右側遠端橈股骨折、臉、頭皮及頸部挫傷、上
      顎左右正中門牙脫落與下唇撕裂傷等傷害之事實，已據其
      提出與所述相符之診斷證明書、本院95年度店交簡字第
      564 號刑事簡易判決（以上均為影本）等件為證，被告對
      之亦不爭執，應堪信為實在。
  二、按因故意或過失，不法侵害他人之權利者，負損害賠償責
      任，民法第184條第1項前段定有明文。經查，本件原告確
      係因被告之過失傷害行為而受傷，已如前述，從而，原告
      依民法第一百八十四條第一項前段之規定，請求被告賠償
      其損害，即屬於法有據。
  三、茲審酌原告請求之各項金額如下：
    （一）醫療費部分：按不法侵害他人之身體或健康者，對於
          被害人因此增加生活上之需要時，應負損害賠償責任
          ，民法第193條第1項定有明文。原告主張其因被告過
          失傷害而陸續就醫，共支出醫療費用224,347元，其
          中116,437元為健保給付，其餘107,910元為自付金額
          等語，並提出醫療費用收據（以上均為影本）等件為
          證。關於醫療費用部分被告對之亦不爭執，固堪信為
          實在。惟被告辯稱其業已支付醫藥費20,300元等情，
          原告對之亦不爭執，此部分自堪採信，則被告支付之
          醫療費用，自應予以扣除。又次按全民健康保險法第
          82條規定：「保險對象因汽車交通事故，經本保險提
          供醫療給付者，本保險之保險人得向強制汽車責任保
          險之保險人代位請求該項給付。」強制汽車責任保險
          法第30條規定：「保險人依本法規定給付之保險金，
          視為加害人或被保險人損害賠償金額之一部份，加害
          人或被保險人受賠償請求時，得扣除之」。全民健康
          保險法為保險法之特別法，依特別法優於普通法之原
          則，全民健康保險法第82條應優先於保險法第135條
          、第103條之規定而為適用。從而全民健康保險之被
          保險人因汽車交通事故，經全民健康保險提供醫療給
          付者，全民健康保險之保險人自得向強制汽車責任保
          險之保險人代位請求該項給付。而依強制汽車責任保
          險法第30條規定，於該範圍內，加害人或強制汽車責
          任保險之被保險人之損害賠償責任即因而解免，全民
          健康保險被保險人對於加害人之損害賠償請求權亦因
          而喪失。（最高法院88年度台上字第353號判決意旨
          參照）；查本件原告請求之醫療費用，其中116,437
          元係屬健保給付金額，已如上述，揆諸上揭法律規定
          及判決意旨，自應就健保給付金額部分予以扣除。加
          上扣除上開被告給付之部分，則本件依法僅得就原告
          自行支付之87,610元之自付額部分予以准許，逾此範
          圍，尚屬無據，無從准許。
    （二）另原告主張治療期間之交通費用為9,000元，惟其所
          提出之計程車收據總額僅6,880元，故僅能就此部分
          予以准許。
    （三）又原告主張其在住院期間因手術治療之緣故，需聘請
          看護在側照料，其已支出看護費用8,000元等情，亦
          據其提出看護費之支付證明，被告對之亦不爭執，亦
          堪信為實在，故此部分請求，亦應予以准許。
    （四）慰撫金部分：查，原告主張其為國小畢業，沒有財產
          ，92年度至94年度之收人大約均僅數千元，業據其提
          出92、93、94年所得稅結算申報書影本各一件為證；
          被告主張其目前就讀華夏技術學院貳年制專科部一年
          級，沒有財產，亦無收入等情，亦據其提出學生證、
          在學證明書（以上均為影本）為證，兩造對對造之上
          開陳述均不爭執，故均堪信為實在。本院斟酌上述等
          一切情狀，認上訴人請求200,000元之精神慰撫金，
          尚屬公允，應予准許。
    （五）至於原告請求被告給付之植牙費用24萬元、購買營養
          補品支出之營養費24,000元，因原告自承尚未植牙，
          且未提出購買營養補品之支出憑證，此部分請求，自
          不能准許。另外原告請求之看護費36萬元，已自行減
          縮不請求，此部分亦應予以剔除。
  四、再按損害之發生或擴大，被害人與有過失者，法院得減輕
      賠償金額或免除之，民法第217條第1項定有明文。經查，
      原告本應在劃設人行道區○○○○路，郤逕自在未劃設人
      行道處橫越馬安和路，有上開95年度店交簡字第564號刑
      事簡易判決影本一件在卷可按，故與有過失。惟被告疏未
      注意車前狀況、超速行駛，應負主要之肇事責任，應認被
      告與原告各負60%及現40%之過失責任。則依此比例減輕被
      告之賠償金額後，原告得請求被告賠償之金額為181,494
      元（87,610+8000+6,880+200,000元=302,490，302,490×
      60%=181,494）。
  五、末按被保險汽車發生汽車交通事故，受益人得在本法規定
      之保險金額內，直接向保險人請求保險金；保險人依本法
      規定給付之保險金，視為加害人或被保險人損害賠償金額
      之一部分，加害人或被保險人受賠償請求時，得扣除之。
      強制汽車責任保險法第28條及第30條分別定有明文。經查
      原告自承已因本件車禍事故領取強制汽車責任險之保險金
      額133,922元，依上說明，此項保險金應視為給付賠償額
      之一部分，則被告應賠償原告之金額自應扣除133,922元
  六、綜上，原告基於侵權行為之法律關係請求被告給付47,572
      元及自附帶民事起訴狀繕本送達被告之翌日即95年12月22
      日起至清償日止按年息5％計算之遲延利息，洵屬正當，
      應予准許，逾此範圍之請求，即非有據，應予駁回。
伍、本件原告勝訴部分係所命給付之金額未逾50萬元之判決，爰
    按民事訴訟法第389條第1項第5款規定，依職權宣告假執行
    。至原告敗訴部分，其假執行之聲請亦失所附麗，爰併予駁
    回之。
陸、又本件事證已臻明確，兩造其餘攻擊防禦方法及未經援用之
    證據，經本院斟酌後，認為均不足以影響本判決之結果，爰
    不一一論述，併此敘明。
柒、據上論結，本件原告之訴為一部有理由、一部無理由，依民
    事訴訟法第79條、第390條第2項，判決如主文。
中　　華　　民　　國　　96　　年　　5　　月　　15　　日
                  民事第四庭    法　官　陳文正
以上正本，係照原本作成。
如對本判決上訴，須於判決送達後20日內向本院提出上訴狀
中　　華　　民　　國　　96　　年　　5　　月　　15　　日
                                書記官　呂欣穎
